【裁判字號】    95,交上易,1202
【裁判日期】    951212
【裁判案由】    過失重傷害
【裁判全文】
臺灣高等法院臺中分院刑事判決      95年度交上易字第1202號
檢  察  官  臺灣臺中地方法院檢察署檢察官
上  訴  人
即  被  告  丁○○
上列上訴人因過失重傷害案件，不服臺灣臺中地方法院95年度交
易字第339號中華民國95年7月17日第一審判決（起訴案號：臺灣
臺中地方法院檢察署95年度偵字第8381號），提起上訴，本院判
決如下：
    主  文
上訴駁回。
    事  實
一、丁○○係祐通企業股份有限公司（起訴書誤為威達有線電視
    ，以下稱祐通公司）之工程人員，需駕駛有線電視工程車外
    出施作有線電視工程，駕駛為其附隨業務，為從事駕駛業務
    之人，於民國94年2月28日8時許，駕駛車牌號碼5302－ＨＪ
    號祐通公司所有之工程車，沿臺中縣大里市○○街195巷往
    公教街方向行駛，行經同市○○街與公教街195巷口，欲左
    轉公教街時，適有甲○○駕駛ＫＷＺ－841號機車後載乙○○，沿同市○○街往立仁路方向行駛至上述路口，丁○○本
    應注意汽車駕駛時，駕駛人應注意車前狀況，並隨時採取必
    要之安全措施，及車輛行經無號誌交叉路口轉彎車應暫停讓
    直行車先行，而當時雖天候雨、路面濕潤，惟係日間、市區
    道路無缺陷、亦無障礙物、視距良好，依當時情形，並無不
    能注意之情事，竟疏未注意，貿然左轉，致與甲○○所駕駛
    之上述ＫＷＺ－841號機車碰撞，造成甲○○尾椎骨折、右
    足踝挫傷之傷害，乙○○則受有胸脅挫傷、胸痛、小腿挫傷
    等傷害。丁○○於犯罪後，有偵查權限之人知悉犯罪人之前
    ，主動向前往現場處理事故員警當場承認係肇事人，並陳述
    肇事經過，自首接受裁判。
二、案經被害人甲○○、乙○○訴由臺灣臺中地方法院檢察署檢
    察官偵查起訴。
    理  由
一、訊據被告丁○○對於上揭犯罪事實坦承不諱，核與告訴人甲○○、乙○○指訴之情節相符，並有道路交通事故現場圖1
    紙、道路交通事故調查報告表 (一)、(二)、現場照片5幀及
    國軍台中總醫院民眾診療服務處診斷證明書、中國醫院大學
    附設醫院診斷證明書各1紙附卷可憑。按汽車駕駛時，駕駛
    人應注意車前狀況，隨時採取必要之安全措施；車輛行至無
    號誌之交叉路口，轉彎車應暫停讓直行車先行，道路交通安
    全規則第94條第3項、第102條第1項第2款定有明文。被告丁○○為領有駕駛執照之駕駛人，對於上開規定自應知之甚稔
    ，並予注意，而本件事故發生當時，並無不能注意之情況，
    竟疏未注意車前狀況，因而肇事以致被害人甲○○、乙○○
    受有如事實欄所示之傷害，被告顯有過失，被告前開自白核
    與事實相符。被害人因本件車禍受傷，與被告之過失行為間
    具有相當因果關係。本件事證明確，被告過失犯行洵堪認定
    ，應予依法論科。
二、被告丁○○係祐通公司之工程人員，需駕駛有線電視工程車
    外出施作有線電視工程，駕駛為其附隨業務，業據被告於警
    詢、偵查及本院審理時陳述明確，為從事業務之人；被告丁○○辯稱：車禍發生當日伊已離職，剛好要開車到公司還車
    ，並非業務行為云云。惟查被告丁○○肇事當日確係駕駛祐
    通公司電視工程車，而被告於警詢中已明確表示當日係要前
    往公司上班（見偵查卷第4頁）；且被告於偵查中檢察官訊
    問時，亦未陳述「已離職，剛好要開車到公司還車」之事實
    ，是其事後辯稱已離職云云，顯係卸責之詞，不足採信。則
    被告於執行業務中因業務上之過失致人受傷，核其所為，係
    犯刑法第284條第2項前段之業務過失傷害罪。被告以一過失
    行為，同時致告訴人甲○○、乙○○二人受有傷害，為想像
    競合犯，應依刑法第55條規定論以一業務過失傷害人罪。又
    被告於肇事後，有偵查權限之人發覺犯罪前，主動向前往現
    場處理事故員警當場承認係肇事人，並陳述肇事經過，有交
    通事故調查筆錄及警訊筆錄在卷可考，其對於未發覺之罪自
    首而接受裁判，應依刑法第62條前段減輕其刑。原審審酌被
    告之過失程度、告訴人亦與有過失、造成告訴人之受傷害之
    程度、肇事後之態度及肇事後被告迄今仍未與被害人二人達
    成民事和解，惟始終坦認犯行，犯後態度尚稱良好等一切情
    狀，，量處被告有期徒刑3月，認事用法俱無不當，量刑亦
    稱妥適，被告上訴意旨否認犯業務過失傷害罪，指摘原判決
    不當；公訴人上訴意旨，指摘原判決量刑過輕，均無理由，
    均應予駁回。至於原判決主文第2行「以銀行佰元即新臺
    幣玖佰元折算壹日。」其中「銀元」係誤寫，業經原審以裁
    定更正為「以銀元佰元即新臺幣玖佰元折算壹日。」，附
    此敘明。
三、新舊法比較部分：
（一）又被告行為後，罰金罰鍰提高標準條例第2條業已刪除，
      而刑法第41條第1項前段關於易科罰金之折算標準已由舊
      法之銀元1百元、2百元、3百元修正為新台幣1千元、2千
      元、3千元，因屬科刑規範事項之變更，其折算標準為裁
      判時所應諭知，自有就新舊法規定比較之必要，經比較新
      舊法結果，以被告行為時之舊法較為有利於被告，是依刑
      法第2條第1項前段之規定，應適用被告行為時之舊法即依
      修正前刑法第41條第1項前段、修正前罰金罰鍰提高標準
      條例第2條之規定，諭知以銀元3百元即新台幣9百元折算1
      日為易科罰金之折算標準。
（二）被告行為後，刑法第33條第5款業已修正、施行；修正後
      刑法第33條第5款規定「罰金：新臺幣1千元以上，以百元
      計算之。」，與修正前刑法第33條第5款規定「罰金：1元
      以上。」不同。比較新舊法結果，以舊法較有利於行為人
      ，新法並無對被告較為有利之情形，故依刑法第2條第1項
      前段規定，本案關於刑法第284條第2項之法定刑罰金部分
      ，自應適用行為時之法律即修正前刑法第33條第5款規定
      決定其罰金部分之法定刑。
（三）被告行為後，刑法第62條有關自首之規定已有修正，修正
      前之舊法規定為「必減」其刑，修正後改為「得減」其刑
      ，此項變動影響行為人之刑罰法律效果，係屬新修正刑法
      第2條第1項之「法律變更」，本件被告自首之時間係於新
      修正刑法生效前之94年2月28日，自應為新舊法比較，經
      比較新舊法結果，因修正前舊法規定為「必減」其刑，較
      有利於行為人，即新法之規定對於被告並無較為有利之情
      形，是依修正後刑法第2條第1項前段之規定，本件應適用
      被告行為時之法律，即應適用修正前刑法第62條之規定，
      減輕被告之刑。
據上論結，應依刑事訴訟法第368條，判決如主文。
本案經檢察官丙○到庭執行職務。
中    華    民    國    95    年    12    月    12    日
               刑事第十庭  審判長法  官  林  照  明
                                 法  官  蔡  名  曜
                                 法  官  李  平  勳
上列正本證明與原本無異。
不得上訴。
                                 書記官  王  麗  珍
中    華    民    國    95    年    12    月    15    日
附錄論罪科刑法條
刑法第284條第2項：
從事業務之人，因業務上之過失傷害人者，處1年以下有期徒刑
、拘役或1千元以下罰金，致重傷者，處3年以下有期徒刑、拘役
或2千元以下罰金。
                                                      Ｆ


司法院資訊處製作；財團法人民間司法改革基金會備份。
